臺灣高雄地方法院民事裁定　　　　　　100年度家聲字第251號
聲　請　人　葉錠中
相　對　人　葉嶧
上列當事人間聲請給付扶養費用事件，本院裁定如下：
    主  文
聲請駁回。
程序費用新台幣壹仟元由聲請人負擔。
    理  由
一、本件聲請意旨略以：聲請人為相對人之父親，為年逾七旬之
    老年人，且無任何收入及積蓄，相對人自99年12月28日出境
    後即失去音訊，未曾給予扶養費用，現今聲請人身體不適，
    需長期服藥，且生活亦無依靠。為此，爰依民法第1114條、
    第1117條及非訟事件法第140條之1等法律規定，提起起本件
    訴訟，訴請被告應自100年6月1日起至原告死亡之日止，按
    月給付原告新臺幣（下同）15,000元之扶養費等語。。並聲
    明：(一)如有一期遲誤履行，其後之期間視為亦已到期。(二)程
    序費用由相對人負擔。
二、相對人未以書狀作何聲明或陳述。
三、按所謂扶養，乃一定親屬間有經濟能力者，對於不能維持生
    活者，予以必要的經濟上供給之親屬法上之義務。又左列親
    屬互負扶養義務；一、直系血親相互間。‧‧‧‧夫妻互負
    扶養之義務，其負扶養義務之順序與直系血親卑親屬同，其
    受扶養權利之順序與直系血親尊親屬同（參民法第1114條第
    1 款、第1116條之1 ）；且受扶養權利人如為直系血親尊親
    屬者，則不以不能維持生活而無謀生能力者為限（參民法第
    1117條）；又因負擔扶養義務而不能維持自己生活者，免除
    其義務，但受扶養權利者為直系血親尊親屬或配偶時，則仍
    不免除其義務，但得減輕其義務（參民法第1118條）。由此
    可知，夫妻或父母子女相互間之扶養義務，為生活保持義務
    ，意即扶養義務人保持受扶養權利人之生活，即係保持其自
    己之生活，其扶養程度與自己之生活程度相等，縱使負擔扶
    養義務致不能維持自己生活者，仍不得免除其義務，最多只
    能減輕其義務。
四、本件原告主張之事實，業據提出戶籍謄本為證，足認兩造間
    具有父子關係，堪信屬實。經查：原告主張其無任何收入及
    積蓄等情，有本院依職權調取原告97年度至99年度稅務電子
    閘門財產所得調件明細表各1 份在卷可憑，按民法第1117條
    之規定，受扶養權利人如為直系血親尊親屬者，則不以不能
    維持生活而無謀生能力者為限，又雖無前揭無謀生能力之限
    制，但仍符合不能維持生活之要件，惟本件原告是否己至不
    能維持生活之程度，經本院依聲請人所陳報之住址通知聲請
    人於100 年7 月21日、100 年8 月23日到庭，惟聲請人屆期
    並未到場陳述，且上開稅務電子閘門財產所得調件明細表，
    並無證明聲請人是否已至無法維持基本生活之程度，從而，
    聲請人復未能提出其他積極事證以資證明其已至無法維持生
    活之程度，是以本院自難逕認聲請人已符合民法第1117受扶
    養之要件，是聲請人之上開主張，自不足採。
五、綜上所述，聲請人不符合民法第1117受扶養之要件，聲請人
    自不得再依民法第1114條、第1117條及非訟事件法第140條
    之1規定請求相對人給付扶養費，是聲請人請求相對人應自
    100年6月1日起至原告死亡之日止，按月給付原告新臺幣（
    下同）15,000元之扶養費，為無理由，應予駁回。
六、依非訟事件法第21條第2 項、第24條第1 項，裁定如主文。
中    華    民    國   100    年    9     月    7     日
                      家事法庭法  官  何清富
正本係照原本作成。
如對本裁定抗告須於裁定送達後10日內向本院提出抗告狀。
中    華    民    國   100    年    9     月    7     日
                              書記官  鄧思辰